臺灣高雄地方法院行政訴訟判決　　　　　 110年度交字第94號
原　　　告　張濬騰　
被　　　告　高雄市政府交通局

代　表　人　張淑娟　
訴訟代理人　蘇健義　
上列當事人間交通裁決事件，原告不服被告民國110 年2 月23日
高市交裁字第32-B00000000號裁決，提起行政訴訟，本院判決如
下：
    主  文
原告之訴駁回。
訴訟費用新臺幣參佰元由原告負擔。
    事實及理由
一、程序事項：按行政訴訟法第237條之7規定，交通裁決事件之
    裁判，得不經言詞辯論為之。本件屬交通裁決事件，依兩造
    所述各節及卷內資料其事證已臻明確，本院認無經言詞辯論
    之必要，爰不經言詞辯論而為判決。
二、事實概要：原告於民國110 年1 月6 日11時54分許駕駛車牌
    號碼000-0000號普通重型機車（下稱系爭機車），在高雄市
    三民區大豐路與大昌路口，因有「號牌不依指定位置懸掛」
    之違規行為，經高雄市政府警察局三民第二分局鼎山派出所
    （下稱舉發機關）員警填掣高市警交字第B00000000 號舉發
    違反道路交通管理事件通知單（下稱舉發通知單）當場舉發
    。嗣原告於應到案日期前之110 年1 月18日向被告陳述不服
    ，經被告函詢舉發機關後，認原告確有上揭違規行為，乃依
    道路交通管理處罰條例（下稱處罰條例）第 12條第1 項第7
    款、第2 項規定，於110 年2 月23日開立高市交裁字第32-B
    00000000號裁決書（下稱原處分），裁處原告「罰鍰新臺幣
    （下同）5,400 元，吊銷汽車牌照」。原告不服，提起本件
    行政訴訟。
三、原告主張：系爭機車車牌正面懸掛位置在明顯適當處，足可
    辨識之，並無舉發員警所稱角度過大、無法辨識之情形。交
    通部公路總局於106 年7 月6 日研商會議中明示是可改裝的
    ，且原告為固定式車牌架而非升降式或旋轉式車牌架，固無
    企圖使車牌不能辨識之意圖或動機。原告附上 107 年11月9
    日固定式測速違規照相機之照片，足以證明連固定式測速違
    規照相機都拍得到，怎麼會無法辨識等語。並聲明：原處分
    撤銷。
四、被告則以：
  ㈠原告雖主張「交通部公路總局於106 年7 月6 日研商會議中
    明示是可改裝的，且原告為固定式車牌架而非升降式或旋轉
    式車牌架，固無企圖使車牌不能辨識之意圖或動機」，惟按
    交通部公路總局106 年7 月6 日研商開放機車相關設備變更
    會議中，決議機車後牌架列入可變更項目改裝且無須納入檢
    驗項目，惟仍不應違反其他相關規定。次按車輛號牌具有辨
    識車輛同一性之效果，對交通安全具有事前管理與事後規制
    、追究等功能。故為求方便辨識車輛，道路交通安全規則第
    9 條第1 項、第11條規定，號牌之型式、顏色及編號，均應
    由主管機關交通部統一定之，而車牌懸掛位置有明文規範，
    自不能由機車所有人本其個人好惡隨意更動。再揆諸汽車號
    牌制度建立之緣由，非單純在貫徹主管機關之車籍管理；其
    於交通違規或事故發生時，亦可便於相關單位發現違規或肇
    事之車輛駕駛人並予以究責，而具有辨識路上行駛中車輛之
    特定功效，對於道路交通安全之管理、維護，自屬重要；故
    為加強主管機關對於道路交通管理之有效性，及利於其他用
    路人對於車輛之識別並藉此保障渠等之行車安全等目的，立
    法者方以前揭規定課以汽車所有人必須依法懸掛汽車號牌之
    作為義務。而汽車所有人有無依前揭規定懸掛車牌，依道路
    交通安全規則第11條第1 項規定，首須判斷該牌號有無懸掛
    於「原設有固定位置」，縱依前揭會議紀錄決議已容許原告
    改裝牌架且無須納入檢驗項目，惟仍須另行參酌其所懸掛之
    車牌有無符合該項各款規定，亦即將汽車號牌懸掛於車輛前
    後端之「明顯適當位置」並保持其「清晰明確無任何不能辨
    識牌號之情形」。由是可知，機車號牌之懸掛，當非僅懸掛
    於機車後端為已足，首須判斷牌號有無懸掛於「原設有固定
    位置」者，其次再輔以其懸掛之角度、方向、位置，於該車
    輛「行進中」（並非靜止狀態下），可達令他人得以清楚辨
    識該牌號之程度時，方符上揭規定意旨所指之「明顯適當位
    置」( 參見高雄高等行政法院102 年4 月30日10 2年度交上
    字第7 號判決意旨）。
  ㈡次按道路交通安全規則第11條既明文規定機車號牌應懸掛於
    車輛後端之「明顯適當位置」，並保持其「清晰明確無任何
    不能辨識牌號之情形」，足見機車號牌之懸掛，當非僅懸掛
    於機車後端為已足，尚須其懸掛之角度、幅度，於該車輛行
    進中可達令用路人易於辨識該牌號之程度時，方符上揭規定
    意旨所指之「明顯適當位置」。經檢視採證影片( 末3 碼00
    F)可見：畫面時間11:47:35- 原告車輛行駛於員警前方，畫
    面可見其車牌懸掛位置與右側機車比較明顯上翹、11:47:41
    - 員警追蹤至原告車輛後方約10公尺處( 1 組行車分向線約
    為10公尺) ，仍無法辨識其號牌、11:47:43- 員警追蹤至原
    告車輛左後方後始可辨識其車號為000-0000，員警隨即按鳴
    機車喇叭及開啟警鳴器示意停車；採證影片( 檔名末3 碼00
    2)可見：畫面時間11:51:38- 畫面可見原告車輛之牌架用以
    鎖點之該面刻意向上揚起，明顯較相鄰之警用機車牌面上翹
    ；採證影片( 檔名末3 碼004)可見：畫面時間12 :03:49-員
    警量測原告號牌與水平線夾角為80度；採證影片( 檔名末3
    碼005)可見：畫面時間12:07:40- 員警告發完畢，原告拒簽
    收，員警告知應到案時間為110 年2 月5 日，應到案處所為
    高雄市交通事件裁決中心…影片結束。依前揭說明，足認原
    告車輛之牌架用以鎖點之該面刻意向上揚起（垂直夾角約80
    度），明顯較相鄰之警用機車牌面（水平夾角約45至50度）
    上翹，並非以正面朝後方式懸掛，該號牌之固定鐵架與交通
    部公路總局機車型號查詢照片（VESPA SPR 150ABS）之原設
    有固定位置顯有差異。而於車輛靜止狀態時，或可近距離或
    可由上方俯視而辨識其號牌，然於車輛行進間，依正常平行
    目視之狀態，使交通執勤員警及一般用路人無端增加其等辨
    視前開號牌之困難，自難認機車號牌之懸掛方式，與道路交
    通安全規則所規定之號牌應懸掛車輛後端之「明顯適當位置
    」之規定相符，臺灣高等法院高雄分院101 年度交抗字第11
    7 號刑事裁定及臺灣高等法院臺南分院101 年度交抗字第36
    號交通事件裁定均有相同見解。
  ㈢原告又主張「原告附上固定式測速違規照相機照片，足以證
    明連固定式測速違規照相機都拍得到，怎麼會無法辨識」，
    惟按現行採證工具除警察當場攔查採證之外，尚包含「固定
    式照相機」、「移動式照相機」及「路口監視錄影機」等，
    其採證範圍之有效距離可遠達10至50公尺，且現行路口測速
    照相機或監視錄影機均採固定方向、距離、焦距之採證，且
    未考量金屬亮面之號牌正面上翹後，可能因陰雨天候、陽光
    、路燈等光源造成反光、折射而增加辯識難度，觀諸舉發照
    片：該車號牌懸掛角度已較一般機車上翹，難認上開機車號
    牌懸掛角度在行進間不影響一般用路人、交通執勤員警得以
    辨識號牌之程度。衡酌號牌應正面懸掛之寓意，旨在加強主
    管機關對於道路交通管理之有效性，俾利其他用路人對於車
    輛之識別並藉此保障渠等之行車安全，立法者方以前揭規定
    課以汽車所有人必須依法懸掛汽車號牌之作為義務。是原告
    於前揭時間、地點確有「號牌不依指定位置懸掛」之違規事
    實，被告據以裁處，洵無不合等語，資為抗辯。
  ㈣並聲明：原告之訴駁回。
五、本院之判斷：
  ㈠按「汽車有下列情形之一者，處汽車所有人3,600元以上10,
    800 元以下罰鍰，並禁止其行駛：……7.已領有號牌而未懸
    掛或不依指定位置懸掛」；「前項第1 款中屬未依公路法規
    定取得安全審驗合格證明，及第2 款、第9 款之車輛並沒入
    之；第3 款、第4 款之牌照扣繳之；第5 款至第7 款之牌照
    吊銷之」，處罰條例第12條第1 項第7 款、第2 項分別定有
    明文。另按道路交通安全規則第11條第1 項第3 款本文規定
    ：「汽車號牌懸掛位置，除原設有固定位置外，應依下列規
    定懸掛固定：……3 、機車及拖車號牌每車一面，應正面懸
    掛於車輛後端之明顯適當位置。」。又同規則第2 條第1 項
    第1 款及處罰條例第3 條第8 款均明文規定該等有關道路交
    通管理法規所指之「汽車」均包含「機車」。又所謂牌照懸
    掛固定者，係指牌照正面固定朝向後方，倘牌照正面得任意
    傾斜，改變角度，致他人對其牌照上之文字、數字有所誤認
    ，或不易辨別時，即非固定懸掛，自屬未依指定位置懸掛。
    揆之汽車號牌制度建立之緣由，非單純在貫徹主管機關之車
    籍管理；其於交通違規或事故發生時，亦可便於相關單位發
    現違規或肇事之車輛駕駛人並予以究責，而具有辨識路上行
    駛中車輛之特定功效，對於道路交通安全之管理、維護，自
    屬重要；故為加強主管機關對於道路交通管理之有效性，及
    利於其他用路人對於車輛之識別並藉此保障渠等之行車安全
    等目的，立法者方以前揭規定課以汽車所有人必須依法懸掛
    汽車號牌之作為義務。而汽車所有人有無依前揭規定懸掛車
    牌，依道路交通安全規則第11條第1 項規定，首須判斷該牌
    號有無懸掛於「原設有固定位置」，若該汽車並無「原設有
    固定位置」之情狀，始須另行參酌其所懸掛之車牌有無符合
    該項各款規定，亦即將汽車號牌懸掛於車輛前後端之「明顯
    適當位置」並保持其「清晰明確無任何不能辨識牌號之情形
    」。由是可知，機車號牌之懸掛，當非僅懸掛於機車後端為
    已足，首須判斷牌號有無懸掛於「原設有固定位置」者，其
    次再輔以其懸掛之角度、方向、位置，於該車輛「行進中」
    （並非靜止狀態下），可達令他人得以清楚辨識該牌號之程
    度時，方符上揭規定意旨所指之「明顯適當位置」。再按違
    反道路交通管理事件統一裁罰基準及處理細則（下稱處理細
    則）第1 條規定：「本細則依道路交通管理處罰條例第92條
    第4 項規定訂定之。」第2 條規定：「（第1 項）處理違反
    道路交通管理事件之程序及統一裁罰基準依本細則之規定辦
    理。（第2 項）前項統一裁罰基準，如附件違反道路交通管
    理事件統一裁罰基準表( 下稱裁罰基準表) 。」上開處理細
    則之規定，就其立法目的及功能，乃為防止處罰機關枉縱或
    偏頗，依處罰條例第92條第4 項所授權交通部會同內政部訂
    定處理細則及其附件裁罰基準表，用以維持裁罰之統一性與
    全國因違反道路交通管理事件受處罰民眾之公平，不因裁決
    人員不同，而生偏頗，寓有避免各監理機關於相同事件恣意
    為不同裁罰之功能，並非法所不許，於憲法上保障人民財產
    權之意旨並無牴觸（此並有司法院釋字第511 號解釋理由書
    意旨足資參照），並無違反法律保留原則。而依裁罰基準表
    的記載，汽車已領有號牌而未懸掛或不依指定位置懸掛，期
    限內繳納或到案聽候裁決者，應處罰鍰5,400 元，並禁止其
    行駛，牌照吊銷，核此規定，既係基於母法之授權而為訂定
    ，且就處理細則附件所示裁罰基準表中有關處罰條例第12條
    第1 項第7 款規定之裁罰基準內容，並未牴觸母法，被告自
    得依此基準而為裁罰。
  ㈡本件如事實概要欄所述之原告違規事實，有舉發通知單、原
    處分之裁決書、送達證書、高雄市政府警察局三民第二分局
    110年4月12日高市警三二分交字第 11071139100號函暨檢附
    採證照片、110年2月5日高市警三二分交字第11070233500號
    函暨檢附採證光碟及照片等在卷可稽( 本院卷第55至77頁)
    ，且經本院當庭勘驗採證光碟並製作勘驗筆錄附卷可憑( 本
    院卷第100至101頁)， 堪可認定屬實。
  ㈢原告固主張系爭機車車牌正面懸掛位置在明顯適當處，足可
    辨識之，並無舉發員警所稱角度過大、無法辨識之情形云云
    ；惟系爭機車車牌並非懸掛於同型車款之車牌原設有固定位
    置，此有系爭機車照片及車籍資料、交通部公路總局機車型
    號查詢照片各1 份附卷可參( 本院眷第69頁、第81至83頁)
    ；再觀諸本件採證光碟勘驗內容略為：「一、檔案名稱2021
    _0106_114549_001：( 影片時間00：00：41) 原告機車（駕
    駛人身著深色上衣）行駛於員警前方，其車牌牌面高度明顯
    小於其右側機車車牌牌面。( 00：00：51) 員警追蹤至原告
    機車後方約10公尺處（1 組行車分向線約為10公尺），仍無
    法辨識其車牌號碼。( 00：00：52) 員警行駛至原告機車左
    後方後始可辨識其車號為000- 0000 。( 00：00：54-00 ：
    01：04) 員警鳴按喇叭及開啟警鳴器示意原告停車。( 00：
    01：33-34)畫面可見原告機車車牌對比其右側機車及警用機
    車之車牌較上翹。( 00：02：11-15)員警近拍原告車牌角度
    。二、檔案名稱2021_0106_115050_002：( 影片時間00：00
    ：49) 畫面可見原告機車車牌對比其右側機車及警用機車之
    車牌較上翹。( 00：01：44) 原告用手向下調整其車牌角度
    。」( 本院卷第100 至101 頁) ，可見系爭機車遭舉發違規
    當時，其懸掛於車身後方之車牌明顯往上翹起，致行駛於系
    爭機車後方約10公尺處之員警無從辨識其車牌號碼為何，則
    系爭機車車牌當時懸掛之位置及角度顯有無法辨識之情形無
    疑，顯已違反前揭汽車車牌應依指定位置懸掛之規定，原告
    空以前詞予以卸責，委難憑採。
  ㈣原告又提出107 年11月9 日固定式測速違規照相機之照片1
    張( 本院卷第33頁) ，主張系爭機車之車牌可以清楚辨識云
    云；然其所提出之照片拍攝時間與本件違規採證影像攝錄時
    間迥然不同，且拍攝角度、距離、攝影器材與駕駛人之相對
    位置等亦均有所差異，是難以單憑於他時、他地拍攝之系爭
    機車車牌照片，即遽謂系爭機車車牌懸掛位置並無無法辨識
    之情形存在。況且，依本件採證影片勘驗內容可知，系爭機
    車懸掛之車牌可以手動調整角度，故其角度並非固定不可變
    ，故縱然於其他時間、地點曾經清楚攝得系爭機車車牌號碼
    ，亦有可能係因當時車牌角度不同之故，故難以單憑此異時
    、異地拍攝之照片採為有利於原告之證據。又本件所處罰之
    違規事實乃係系爭機車之號牌不依指定位置懸掛，此與號牌
    架之角度是否固定鎖死無涉；另原告所提出之交通部公路總
    局106 年7 月6 日研商開放機車相關設備變更會議之後續實
    施情形一覽表影本（見本院卷第29至30頁），僅係說明「機
    車後牌架」屬於可變更項目改裝且無須納入檢驗項目，並非
    指號牌之懸掛位置即可不受限制而得恣意而為，是原告執此
    資料實不足以據為其有利之認定。
六、綜上所述，原告確有「號牌不依指定位置懸掛」之違規行為
    ，被告依處罰條例第12條第1 項第7 款、第2 項及裁罰基準
    表之規定，據以裁處如原處分所示，於法核無違誤。原告訴
    請撤銷原處分，為無理由，應予駁回。
七、本件判決基礎已臻明確，兩造其餘之攻擊防禦方法及訴訟資
    料經本院斟酌後，核與判決不生影響，無一一論述之必要，
    併予敘明。
八、本件第一審裁判費為300 元，應由原告負擔，爰確定第一審
    訴訟費用額如主文第2 項所示。
據上論結，本件原告之訴為無理由，依行政訴訟法第237條之7、
第237 條之8 第1 項、第237 條之9 第1 項、第236 條、第98條
第1 項前段，判決如主文。
中    華    民    國  110     年    10    月    18    日
                  行政訴訟庭  法  官  謝琬萍
上開正本係照原本作成。
如不服本判決，應於判決送達後20日內，向本院提出上訴狀並表
明上訴理由（原判決所違背之法令及其具體內容或依訴訟資料可
認為原判決有違背法令之具體事實），其未載明上訴理由者，應
於提出上訴後20日內向本院補提理由書（上訴狀及上訴理由書均
須按他造人數附繕本，如未按期補提上訴理由書，則逕予駁回上
訴），並應繳納上訴裁判費新臺幣750元。
中    華    民    國   110    年    10    月    18    日
                              書記官  林麗文